【裁判字號】    99,事聲,427
【裁判日期】    991220
【裁判案由】    消債聲明異議
【裁判全文】
臺灣高雄地方法院民事裁定             99年度事聲字第427號
聲  請  人  萬泰商業銀行股份有限公司
法定代理人  盧正昕
代  理  人  郭峰
相  對  人  呂進來
上列聲請人與相對人間因消費者債務清理聲明異議事件，聲請人
對於民國99年11月3 日本院司法事務官所為98年度司執消債更字
第20號更生方案認可之裁定提出異議，本院裁定如下：
    主    文
異議駁回。
    理    由
一、異議人異議意旨略以：相對人目前任職於高雄市政府警察局
    ，其收入相對於其他產業較為穩定，且既任公職必有年終獎
    金收入，而原更生方案中並未敘明是否列入該筆原可預期增
    加之收入。又原更生方案清償期滿後相對人即可免除約新臺
    幣165 萬元之債務清償，亦可保有名下之不動產，且相對人
    日後退休尚可受領高額退休金供其生活，故原更生方案實未
    能平衡債權人及債務人間權利義務，顯失公允。為此爰依法
    聲明異議。
二、按關於更生或清算之程序，除本條例別有規定外，準用民事
    訴訟法之規定，消費者債務清理條例第15條定有明文。而當
    事人對於司法事務官處理事件所為之終局處分，得於處分送
    達後10日之不變期間內，以書狀向司法事務官提出異議。司
    法事務官認前項異議有理由時，應另為適當之處分；認異議
    為無理由者，應送請法院裁定之。法院認第一項之異議為有
    理由時，應為適當之裁定；認異議為無理由者，應以裁定駁
    回之，民事訴訟法第241 條第1 至3 項定有明文。又按，消
    債條例之制定，乃為使負債務之消費者得依本條例所定程序
    清理其債務，以調整其與債權人及其他利害關係人之權利義
    務關係，保障債權人之公平受償，謀求消費者經濟生活之更
    生，進而健全社會經濟之發展，消債條例第1 條定有明文，
    故除有同條例第63條所定之情形外，法院得斟酌裁量認可更
    生方案。復按，債務人有薪資、執行業務所得或其他固定收
    入，法院認更生方案之條件公允者，得不經債權人會議可決
    ，逕依債務人之聲請或依職權以裁定認可更生方案，消債條
    例第64條第1 項定有明文。再按，更生不影響有擔保或有優
    先權之債權人之權利，消債條例第68條亦定有明文，合先敘
    明。
三、經查，異議人以相對人擔任正職，應有年終獎金之收入，應
    予計入每月收入為清償基礎云云。惟查，本院裁定開始更生
    程序後，相對人即依上開條例53條所規定於債權人補報債權
    期間屆滿後10日內提出更生方案於法院，本院司法事務官乃
    依相對人於該時之收入及資產予以認定其所提出之更生方案
    是否公允，而本件並無證據證明相對人尚有上開固定收入以
    外之其他獎金之發放，有相對人民國99年1 月至5 月薪資表
    在卷可稽，至於相對人未來是否有更高之收入或其他財產之
    獲得既尚未可知，亦不得作為認定更生方案之依據，故原裁
    定審核相對人之前開固定收入後據以認定其提出之更生方案
    核屬公允、適當，自無不合，異議人空言臆測相對人應尚領
    有年終獎金等情，惟未提出具體事證證明所述屬實，即遽認
    原裁定未將相對人之年終獎金計入為計算基礎非屬公允云云
    ，顯無足採。又相對人如尚有其他固定資產，除非各無擔保
    債權人依更生方案所得受償之總額，因顯然低於依清算程序
    所得受償之總額，未能兼顧債權人之受償利益，依消債條例
    第64條第2 項第3 、4 款之規定而不應認可外，自不得以相
    對人仍將賴以居住維生之自用住宅變價求售用以償債，否則
    即有違更生程序允許債務人協議訂定自用住宅特別條款（同
    條例第54條規定參照），於得繼續保有自用住宅之前提下，
    依更生方案償債以重建經濟生活之立法意旨。本件相對人就
    其具擔保之房屋貸款既已訂有自用住宅借款特別條款以延緩
    清償，自不得將相對人所有之不動產變價清償，其亦有本件
    更生方案在卷可查，是異議人執此聲明異議，亦無理由。
四、再者，異議人復表示相對人現為公務員，當有領取退休金之
    期待利益，原裁定未將相對人可領取之退休金額度納入系爭
    更生方案之還款項目內，顯有不公云云。然請領退休金之權
    利，不得扣押、讓與或供擔保，公務人員退休法第14條定有
    明文，而所稱請領退休金之權利，係指退休人員尚未領取之
    退休金，對其退休前任職之機關得請求領取之權利，係屬一
    身專屬權利，故不得扣押之，有最高法院97年度台抗字第34
    8 號判決意旨可參。本件相對人既未退休，是其所得領取退
    休金之權利自不得扣押、讓與或供擔保，是非得以之納入更
    生方案償還款項之考量範圍，原裁定就此並無違誤，異議人
    就此部分之主張即非有理。
五、綜上所述，本院98年度司執消債更字第20號裁定認可更生方
    案，於法無違，聲請人執前詞指摘原裁定為不當，求予廢棄
    ，為無理由，應予駁回。從而，爰依消費者債務清理條例第
    15 條 、民事訴訟法第240 條之4 第3 項後段、第78條，裁
    定如主文。
中    華    民    國    99    年    12    月    20    日
              民事第一庭    法      官  林岳葳
上為正本係照原本作成。
如不服本裁定，應於裁定送達後10日內，以書狀向本院提出抗告
，並繳納抗告費新臺幣1,000元。
中    華    民    國    99    年    12    月    20    日
                            書  記  官  簡文清

司法院資訊處製作；財團法人民間司法改革基金會備份。
